【裁判字號】    97,抗,972
【裁判日期】    970721
【裁判案由】    損害賠償
【裁判全文】
臺灣高等法院民事裁定                   97年度抗字第972號
抗  告  人  林榮
上列抗告人因與相對人林維等間請求損害賠償事件，對於中華
民國97年4月1日臺灣臺北地方法院96年度訴字第1951號裁定，提
起抗告，本院裁定如下：
      主      文
抗告駁回。
抗告費用由抗告人負擔。
      理      由
一、按追加原非當事人之人為他造當事人，除訴訟標的對於該人
    及他造當事人必須合一確定者外，非經他造及該人同意，不
    得為之，此觀民事訴訟法第255條第1項第1款、第5款之規定
    自明，而所謂訴訟標的對於數人必須合一確定，係指依法律
    之規定必須數人一同起訴或一同被訴，否則其當事人之適格
    即有欠缺，原告即因此不能獲得本案之勝訴判決而言。
二、查抗告人係以三重市慈福派出所2名管區警察及派出所所長
    莊明凱為被告，具狀起訴主張三重市慈福派出所2名管區警
    察於民國83年4月3日因接獲報案，至三重市○○街239號抗
    告人家中處理家庭糾紛，詎該2名警察竟對抗告人凌虐、施
    暴、毀謗、毆打、綑綁，並將抗告人送至市立療養院，侵害
    抗告人之權利等情（見原審影卷第1、2頁），嗣於96年11月
    27日再具狀追加林維、丙○○、乙○○、甲○○○為被告
    ，主張林維、丙○○喪失繼承權，應返還所侵占之財產，
    乙○○、甲○○○應歸還其被繼承人林文揚所侵占之新台幣
    （下同）2,900,000元等情（見同上卷第41頁背面、第42頁
    ），經核抗告人上開起訴部分與追加部分所請求之對象及所
    涉及之事實均不相同，並非必須一同被訴，訴訟標的即無合
    一確定之必要，本件追加之訴復未經抗告人原起訴之被告即
    三重市慈福派出所2名管區警察及莊明凱之同意，原裁定駁
    回抗告人追加之訴，並無違誤。
三、抗告意旨略以：抗告人原起訴之請求及追加之訴乃基於同一
    事實，依民事訴訟法第255條第1項第3、4、6、7款之規定，
    亦得追加被告云云。惟查：
  (一)民事訴訟法第255條第1項第2款所謂「請求之基礎事實同一
    」，係指變更或追加之訴與原訴之主要爭點有其共同性及關
    聯性，各請求利益之主張在社會生活上可認為同一或關連，
    而就原請求之訴訟及證據資料，於審理繼續進行在相當程度
    範圍內具有同一性或一體性，得期待於後請求之審理時予以
    利用，俾先後兩請求在同一程序得加以解決，避免重複審理
    ，進而為統一解決紛爭者，故其適用範圍自應以訴之聲明或
    訴訟標的之變更或追加為限，不得擴及當事人之變更或追加
    。查抗告人係請求追加林維、丙○○、乙○○、甲○○○
    為被告，乃屬當事人之追加，自無同條第1項第2款適用之餘
    地。
  (二)民事訴訟法第255條第1項第3款所謂「擴張或減縮應受判決
    事項之聲明」，係專就訴之聲明「範圍」而言，並不及於
    當事人或訴訟標的，故依該條款規定許為訴之變更或追加者
    ，僅聲明之「範圍」始得為之，並不包括當事人或訴訟標的
    之變更或追加。查抗告人係請求追加林維、丙○○、乙○
    ○、甲○○○為被告，非僅就訴之聲明之「範圍」為之，並
    不適用同條第1項第3款之規定。
  (三)民事訴訟法第255條第1項第4款所謂「因情事變更而以他項
    聲明代最初之聲明」，係指因客觀情事有所變更，無法達到
    原來訴訟之目的，而有變更最初聲明之必要而言。是以解釋
    上除須有「情事變更」之客觀事實外，尚須「以他項聲明代
    最初之聲明」為其要件，始足當之。查抗告人就林維、丙
    ○○、乙○○、甲○○○為訴之追加部分，係追加新訴，與
    舊訴並存，即與同條第1項第4款規定所定「以他項聲明代最
    初之聲明」之要件不符。
  (四)民事訴訟法第255條第1項第6款規定：「訴訟進行中，於某
    法律關係之成立與否有爭執，而其裁判應以該法律關係為據
    ，並求對於被告確定其法律關係之判決者」，所謂裁判應以
    某法律關係為據，係指該法律關係之存否，足以影響本訴訟
    之裁判，而必須先行解決者而言。查抗告人係以三重市慈福
    派出所2名管區警察及派出所所長莊明凱為被告，起訴主張
    該2名管區警察於83年4月3日對抗告人為侵害權利之行為，
    嗣追加林維、丙○○、乙○○、甲○○○為被告，係主張
    林維、丙○○喪失繼承權而應返還所侵占之財產，乙○○
    、甲○○○應歸還其被繼承人林文揚所侵占之2,900,000元
    等情，所涉及之事實並不相同，則抗告人所追加之訴部分，
    其當事人間法律關係之存否，並不足以影響原起訴請求部分
    之裁判，自無從依同條第1項第6款規定先請求確定其法律關
    係。
  (五)按民事訴訟法第255條第1項所以限制原告於起訴後為訴之變
    更或追加者，旨在保護被告之利益及防止訴訟之延滯，如原
    告於訴狀送達後，將原訴變更或追加他訴，不甚礙被告之防
    禦及訴訟之終結，依同條第1項第7款之規定，應許原告變更
    或追加之。查抗告人起訴部分與追加部分所請求之對象及所
    涉及之事實均不相同，其所為訴之追加，復不能利用原訴訟
    資料，勢必使追加被告林維、丙○○、乙○○、甲○○○
    另行防禦準備，對訴訟之終結將有延滯，是抗告人執此主張
    ，洵不足採。
  (六)從而，抗告人依民事訴訟法第255條第1項第2、3、4、6、7
    款之規定，追加林維、丙○○、乙○○、甲○○○為被告
    ，請求返還所侵占之財產，為不合法。原裁定駁回抗告人追
    加之訴，於法並無不合。抗告意旨仍執前詞，指摘原裁定不
    當，求為廢棄，非有理由，自應予駁回。
四、據上論結，本件抗告為無理由，爰裁定如主文。
中    華    民    國    97    年    7     月    21    日
                    民事第四庭
                        審判長法  官  張劍男
                              法  官  翁昭蓉
                              法  官  陳昆煇
正本係照原本作成。
本裁定除以適用法規顯有錯誤為理由，並經本院許可外，不得再
抗告。如提起再抗告，應於收受後10日內委任律師為訴訟代理人
向本院提出再抗告狀。並繳納再抗告費新台幣１千元。
中    華    民    國    97    年    7     月    25    日
                              書記官  鐘秀娥


司法院資訊處製作；財團法人民間司法改革基金會備份。
